【裁判字號】    97,簡,1007
【裁判日期】    970331
【裁判案由】    詐欺
【裁判全文】
臺灣板橋地方法院刑事判決              97年度簡字第1007號
聲  請  人  臺灣板橋地方法院檢察署檢察官
被      告  乙○○
上列被告因詐欺案件，經檢察官聲請以簡易判決處刑（97年度偵
字第2609號），本院判決如下：
    主      文
乙○○幫助意圖為自己不法之所有，以詐術使人將本人之物交付
，處有期徒刑月，如易科罰金，以新臺幣壹仟元折算壹日。
    事實及理由
一、本件犯罪事實：乙○○在能預見提供金融機構帳戶之存摺、
    金融卡及密碼予他人使用，足以幫助他人提領獲取詐欺犯罪
    所得，竟仍不違背其本意，基於幫助詐欺之不確定故意，於
    民國96年6 月間某日，在臺北縣板橋市新埔捷運站，將其所
    開立之上海商業銀行樹林分行帳號00000000000000號帳戶及
    華南商業銀行三峽分行帳號000000000000號帳戶之存摺、印
    章、提款卡、密碼等物件，交付予真實姓名年籍不詳之成年
    女子。嗣該成年女子所屬之詐欺集團成員，共同基於詐欺之
    犯意聯絡，於同年96月6 日6 時10分許，撥打電話向甲○○
    佯稱未繳電話費、涉及洗錢案須申請暫時性資產凍結調查將
    錢轉匯至行政院國家監察帳戶，致甲○○陷於錯誤，遂依指
    示於同年6 月7 日，先至上海商業銀行東台南分行欲存入第
    1 筆90萬元至上述乙○○所開立之上海商業銀行樹林分行帳
    戶，嗣經該銀行幹部發覺有異而未完成該筆交易；甲○○又
    於同日分別至華南商業銀行臺南分行存入50萬元及台新國際
    商業銀行永福分行匯款30萬元至上述乙○○所開立之華南商
    業銀行三峽分行帳戶，並已完成交易，尚未被領出。嗣經甲
    ○○於同日17時許發覺有異，始知受騙，遂報警處理，並將
    該2 筆轉帳金額適時凍結，未被領出，再循線查獲上情。案
    經甲○○訴由臺北縣政府警察局樹林分局報告臺灣板橋地方
    法院檢察署檢察官偵查後聲請簡易判決處刑。
二、證據：
  (一)被告乙○○於警詢及偵查中坦承其有於上揭時、地，將上開
    帳戶之存摺、印章、提款卡、密碼交付予真實姓名年籍不詳
    之成年女子等情坦承不諱。
  (二)證人即告訴人甲○○於警詢時之指述。
  (三)臺南市警察局第一分局東寧派出所受理刑事案件報案三聯單
    、受理各類案件紀錄表、受理詐騙帳戶通報警示簡便格式表
    、內政部警政署反詐騙案件紀錄表、金融機構協助受詐騙民
    眾通知疑似警示帳戶通報單各1 份。
  (四)被告在華南商業銀行三峽分行上述帳戶之存款往來明細表、
    上海銀行分行系統客戶資料維護列印資料、上海商業儲蓄銀
    行樹林分行開戶資料及臨時對帳單。
  (五)由被害人甲○○之上海商業儲蓄銀行存款憑條、華南商業銀
    行全行通收存款憑條副根、台新國際商業銀行國內匯款回條
    各1 紙。
  (六)雖被告尚辯稱：伊是看報紙有幫人貸款的廣告，伊和真實姓
    名年籍不詳之成年女子聯絡後，該女子說因為伊沒有工作，
    所以要求伊給存摺、印章、提款卡，以辦理薪資轉帳證明云
    云。惟查，金融機構帳戶乃個人作存、提款、轉帳之用，對
    個人權益影響甚大，縱令需交付他人使用，多係基於特殊之
    親密或信賴關係。況現今社會不肖之徒為掩飾不法行徑，避
    免執法人員之追究處罰，經常利用他人帳戶之存摺、提款卡
    及密碼轉帳或提領犯罪所得，藉以掩蓋犯罪行為之情形，業
    經報章雜誌及電視等大眾傳播系統廣為披露，政府亦宣導民
    眾注意防範。則一般人本於生活經驗及認識，在客觀上應已
    預見完全不相識之人要求提供金融機構存款帳戶之存摺、提
    款卡及密碼供其使用之行徑，輒與利用該帳戶進行詐欺等財
    產性犯罪之工具有密切關聯，被告係智識健全之成年人鮮有
    不知之理；且一般人若將金融帳戶存摺、提款卡、密碼等個
    人重要物品交給他人，必定會先確認該人之身分後，始放心
    將上開重要物品交給該人。然被告於警詢及偵查中時陳稱：
    伊係看報紙廣告後聯絡該女子，交付存摺、印章、提款卡，
    交付提款卡時有告知密碼，後來這些東西都沒有拿回來，對
    方說要辦薪資轉帳證明等語，則被告既與該女子係初次電話
    聯絡後約見面，在毫無任何互信之基礎下，竟未與該女子明
    確約定事後如何返還上開存摺等物之重要事項，而逕自交付
    高度專屬性之金融存摺等物，實有違常情；又衡諸常情，個
    人無論自行或委請代辦公司向金融機構申辦貸款，應需親自
    簽立貸款申請書，並交付薪資所得等財力證明、在職證明以
    供徵信，而被告既自承其當時並無工作，則焉有可能僅交付
    存摺、提款卡、印章及密碼等物給該名女子即可製作薪資轉
    帳證明及申辦貸款之理？是以，被告以前揭情詞作為其何以
    交付交付上開存摺等物之辯解，顯與事理有悖，應係臨訟卸
    責之詞，難謂可採。綜上所述，足認被告確有以提供上開帳
    戶存摺、印章、提款卡及密碼一併交付予他人之方式，幫助
    上開詐欺集團成員利用其上開帳戶以取得詐欺所得之不確定
    故意及行為甚明。本案事證已臻明確，被告犯行堪以認定。
三、核被告將其所有之上揭帳戶存摺、提款卡及密碼等物交予真
    實姓名年籍不詳之成年女子使用，使該女子同夥之詐欺成員
    作為對被害人實施詐欺取財犯罪之取款工具，顯係基於幫助
    他人實施詐欺取財犯罪之犯意，且所為提供金融帳戶之行為
    ，亦屬刑法詐欺罪構成要件以外之行為，係犯刑法第30條第
    1 項前段、第339 條第1 項之幫助詐欺取財罪。又被告係基
    於幫助之犯意而為非屬詐欺取財犯行之構成要件行為，為幫
    助犯，爰依刑法第30條第2 項之規定，按正犯之刑減輕之。
    爰審酌被告之品行、犯罪動機、其將存摺、提款卡、印章、
    密碼等物交付他人，助長他人犯罪，增加被害人尋求救濟及
    治安機關查緝犯罪之困難，危害被害人財產安全及社會治安
    之程度，及其犯後否認犯行之態度等一切情狀，量處如主文
    所示之刑，並諭知易科罰金之折算標準，以資懲儆。
四、依刑事訴訟法第449 條第1 項前段、第3 項，刑法第30條第
    1 項前段、第2 項、第339 條第1 項、第41條第1 項前段，
    刑法施行法第1 條之1 第1 項、第2 項前段，逕以簡易判決
    處刑如主文。
五、如不服本判決，得自收受送達之日起10日內向本院提出上訴
    狀，上訴於本院第二審合議庭（須附繕本）。
中    華    民    國    97    年    3     月    31    日
                  刑事第十一庭法  官  林淑婷
上列正本證明與原本無異。
                              書記官  林金良
中    華    民    國    97    年    3     月    31    日
附錄本案論罪科刑法條全文：
刑法第339 條：
意圖為自己或第三人不法之所有，以詐術使人將本人或第三人之
物交付者，處五年以下有期徒刑、拘役或科或併科一千元以下罰
金。
以前項方法得財產上不法之利益或使第三人得之者，亦同。
前二項之未遂犯罰之。


司法院資訊處製作；財團法人民間司法改革基金會備份。
